【裁判字號】    97,上訴,1013
【裁判日期】    970917
【裁判案由】    違反毒品危害防制條例
【裁判全文】
臺灣高等法院高雄分院刑事判決        97年度上訴字第1013號
上  訴  人  臺灣屏東地方法院檢察署檢察官
上  訴  人
即  被  告  甲○○
指定辯護人  本院公設辯護人  孫妙岑
上列上訴人因被告違反毒品危害防制條例案件，不服臺灣屏東地
方法院96年度訴字第1485號民國97年3 月19日第一審判決（起訴
案號：臺灣屏東地方法院檢察署96年度偵字第6961號、96年度毒
偵字第2126號），提起上訴，本院判決如下：
     主  文
原判決關於販賣第一級毒品及第二級毒品，暨定應執行刑部分撤
銷。
甲○○轉讓第一級毒品，累犯，處有期徒刑壹年貳月；又轉讓第
二級毒品，累犯，處有期徒刑捌月。
其他上訴駁回。
前開第二項撤銷改判部分所處之刑，與上訴駁回施用第一級毒品
部分，所處之有期徒刑壹年陸月，扣案海洛因拾捌包（合計淨重
貳點壹陸公克，空包裝總重伍點零零公克），均沒收銷燬之；施
用第二級毒品部分，所處之有期徒刑捌月，扣案甲基安非他命拾
捌包（驗後總重陸點柒伍公克），均沒收銷燬之，扣案吸食器
壹組，沒收。應執行有期徒刑年貳月；扣案海洛因拾捌包（合
計淨重貳點壹陸公克，空包裝總重伍點零零公克）、甲基安非他
命拾捌包（驗後總重陸點柒伍公克），均沒收銷燬之，扣案吸
食器壹組，沒收。
     事  實
一、甲○○於民國95年間，因竊盜案件，經臺灣屏東地方法院（
    下稱屏東地院）以95年度簡字第892 號判處有期徒刑4 月確
    定，於96年5 月23日縮刑執行完畢。
二、甲○○於92年間，因施用毒品案件，經屏東地院以92年度毒
    聲字第432 號裁定送觀察、勒戒後，認無繼續施用毒品傾向
    ，於92年6 月27日執行完畢出所，並由臺灣屏東地方法院檢
    察署（下稱屏東地檢署）檢察官以92年度毒偵緝字第152 號
    、92年度毒偵字第1017號為不起訴處分確定；又於92年間因
    施用毒品案件，經屏東地院以92年毒聲字第1555號裁定送觀
    察、勒戒後，認無繼續施用毒品傾向，於93年2 月9 日執行
    完畢出所，並由屏東地檢署檢察官以93年度毒偵緝字第25號
    為不起訴處分確定；復於93年間因施用第一、二級毒品案件
    ，經屏東地院以93年度訴字第378 號判決分別判處有期徒刑
    8 月、5 月，定應執行刑為有期徒刑1 年確定，於94年8 月
    31日縮短刑期執行完畢。詎仍未戒除毒癮，復分別基於施用
    第一、二級毒品之犯意，於96年10月27日中午，先在其任職
    之屏東縣東港鎮○○路279 號店內2 樓，以將第二級毒品甲
    基安非他命置於玻璃球上，以打火機燃燒後吸食其煙霧之方
    式，施用甲基安非他命1 次；之後，再於其位於屏東縣東港
    鎮○○里○○街143 號住處，以將第一級海洛因摻入香菸內
    ，點火吸用煙氣之方式，施用海洛因1 次。
三、又甲○○明知海洛因及甲基安非他命，分別係毒品危害防制
    條例列管之第一、二級毒品，竟基於轉讓之犯意，於96年10
    月27日，在前開其任職之屏東縣東港鎮○○路279 號店內，
    無償提供海洛因予店中員工蘇麗莉1 次，約0.5 公克；另於
    同月下旬某日，在前開店內，無償提供予店中另名員工蘇曉
    菁甲基安非他命1 次，數量則少於0.5 公克。
四、嗣經警於96年10月29日20時30分許，前往上開屏東縣東港鎮
    ○○路279 號搜索，並於該處1 樓櫃臺扣得甲○○所有，供
    其施用之第一級毒品海洛因18包（合計淨重2.16公克，空包
    裝總重5.00公克）、甲基安非他命18包（驗後總重6.735 公
    克），及甲○○所有供其施用甲基安非他命犯罪所用之吸食
    器1 組；另扣得與本件犯行無關之夾鏈袋1 包、手機1 支、
    新臺幣（下同）1 萬5,700 元，始悉上情。
五、案經高雄市政府警察局楠梓分局移送臺灣屏東地方法院檢察
    署檢察官偵查起訴。
     理  由
壹、證據能力方面：
一、按「被告以外之人於審判外之陳述，雖不符前4 條之規定，
    而經當事人於審判程序同意作為證據，法院審酌該言詞陳述
      或書面陳述作成時之情況，認為適當者，亦得為證據。當
    事人、代理人或辯護人於法院調查證據時，知有第159 條第
    1 項不得為證據之情形，而未於言詞辯論終結前聲明異議者
    ，視為有前項之同意」，刑事訴訟法第159 條之5 定有明文
    。又基於訴訟程序安定性、確實性之要求，若當事人已於準
    備程式或審判期日明示同意以被告以外之人於審判外之陳述
    作為證據，而其意思表示又無瑕疵者，不宜准許當事人撤回
    同意（法院辦理刑事訴訟案件應行注意事項第93點參照）。
    被告即上訴人（下稱被告）甲○○及辯護人雖爭執證人蘇曉
    菁、蘇麗莉於警詢陳述無證據能力，惟檢察官、被告及其辯
    護人於原審時，既已對該等證據方法之證據能力，表示「無
    意見」（見原審卷第31頁），且未於言詞辯論終結前聲明異
    議，依諸前揭規定，自視為同意有證據能力，依上開刑事訴
    訟法第159 條之5 及前揭法院辦理刑事訴訟案件應行注意事
    項第93點之規定，本院斟酌上開證據並非非法取得，亦無證
    明力明顯過低之情形，應認前述證據已因被告同意援用而具
    有證據能力。
二、另本件檢察官、被告及辯護人分別於本院準備程序時，就原
    審判決所引用各項證據（含傳聞證據、非傳聞證據及符合法
    定傳聞法則例外之證據）之證據能力，除有爭執之上開部分
    外，餘均同意有證據能力（見本院卷第53至54頁），且於本
    院言詞辯論終結前，檢察官、被告及辯護人對於卷附上開爭
    執部分以外之具有傳聞證據性質之證據，既均已知其情，而
    未聲明異議，本院認除上開爭執部分已敘明如上外，其他卷
    附具有傳聞證據性質之證據，並無任何違法取證之不適當情
    形，以之作為證據使用係屬適當，自得採為認定事實之證據
    。
貳、實體方面：
一、訊據被告甲○○固坦承前揭施用第一級毒品海洛因，及第二
    級毒品甲基安非他命之犯行，惟否認有何販賣海洛因及甲基
    安非他命予蘇麗莉及蘇曉菁之行為，辯稱：伊並無販賣海洛
    因予蘇麗莉，亦無販賣甲基安非他命予蘇曉菁之行為等語。
    經查：
  (一)被告施用海洛因及甲基安非他命部分：
  1.被告對其於上揭時、地，分別施用第一級毒品海洛因、第二
    級毒品甲基安非他命之事實，坦承不諱；又被告為警查獲時
    所採集之尿液，經送驗結果，確呈嗎啡、甲基安非他命陽性
    反應之情，亦有高雄市立凱旋醫院濫用藥物尿液檢驗報告1
    紙存卷可證（見96年度毒偵字第2126號卷，下稱2126號卷，
    第3 頁）；再為警查扣之白色粉末18包、晶體18包，經送驗
    後確實分別為第一級毒品海洛因（合計淨重2.16公克，空包
    裝總重5.00公克）、第二級毒品甲基安非他命（驗後總重6.
    735 公克），復有卷存之法務部調查局97年1 月18日調科壹
    字第09723004380 號鑑定書，及行政院衛生署管制藥品管理
    局96年12月31日管檢字第0960013399號鑑定書各1 紙可證；
    此外，復有被告所有，供其施用甲基安非他命之吸食器1組
    扣案足證。是被告分別施用第一級毒品海洛因及第二級毒品
    甲基安非他命之犯行，洵堪認定。
  2.被告曾於92年間，因施用毒品案件，經屏東地院以92年度毒
    聲字第432 號裁定送觀察、勒戒後，認無繼續施用毒品傾向
    ，於92年6 月27日執行完畢出所，並由屏東地檢署檢察官以
    92年度毒偵緝字第152 號、92年度毒偵字第1017號為不起訴
    處分確定；又於92年間因施用毒品案件，經屏東地院以92年
    毒聲字第1555號裁定送觀察、勒戒後，認無繼續施用毒品傾
    向，於93年2 月9 日執行完畢出所，並由屏東地檢署檢察官
    以93年度毒偵緝字第25號為不起訴處分確定；復於93年間因
    施用第一、二毒品案件，經屏東地院以93年度訴字第378 號
    判決分別判處有期徒刑8 月、5 月，定應執行刑為有期徒刑
    1 年確定，於94年8 月31日縮短刑期執行完畢之情，有臺灣
    高等法院被告前案紀錄表附卷可稽，被告於上開觀察、勒戒
    執行完畢釋放後，5 年內再犯毒品危害防制條例第10條第1
    項、第2 項之罪，應依毒品危害防制條例第23條第2 項之規
    定，予以追訴、處罰。
  (二)被告轉讓海洛因及甲基安非他命部分：
  1.被告確於前開時、地，轉讓海洛因予蘇麗莉1 次，數量約0.
    5 公克；又轉讓甲基安非他命予蘇曉菁各1 次，數量則少於
    0.5 公克之事實，迭據被告於原審自承在卷（見原審卷第15
    頁、第30頁反面、第85頁反面），復經證人蘇曉菁於原審結
    證稱：我沒有向被告購買甲基安非他命，而是向被告要的等
    語明確（見原審卷第76頁）；亦與證人蘇麗莉於警詢、偵查
    及原審所稱：伊所施用之海洛因，來自被告等語（見警卷(一)
    第17頁；96年度偵字第6961號卷，下稱6961號卷，第5至6頁
    ；原審卷第82頁反面至83頁），若合符節，是此部分之事實
    ，尚難謂屬子虛。
  2.參以證人蘇麗莉就其所施用之海洛因來源，雖均陳稱來自被
    告之處，然就是否付費取得？又購買之時間、次數為何？其
    初於警詢陳稱：我所施用的海洛因是於96年10月29日18時許
    ，在屏東縣新園鄉烏龍村，向綽號「阿峰」的男子所購買（
    見警卷(一)第15頁）；然迅則改稱：海洛因我是向甲○○買的
    ，我上班之前就開始向甲○○購買毒品，一直到我至該店上
    班後，每天購買1 至2 次（見警卷(一)第17頁）；嗣於偵查中
    復改稱：我還沒到該店工作前，就透過朋友向甲○○買海洛
    因，是從今年（96年）9 月間開始向甲○○購買，1 天約買
    500 元或1,000 元不等，我通常1 天買1 次（見6961號卷第
    5 至6 頁）；繼之又改稱：我沒有向甲○○買海洛因，我是
    委託他幫我買的（見6961號卷第26頁）；而於原審復證稱：
    我幾乎每天都向甲○○買海洛因，每次都是500 元，是從沒
    上班前就開始向他購買等語（見原審卷第81至82頁），前後
    所述明顯不一，是自難據之即為被告有販賣海洛因予蘇麗莉
    犯行之認定。
  3.又證人蘇曉菁就其購買甲基安非他命之情節，於警詢證稱：
    我有向甲○○買過毒品，每次1,000 元（見警卷(一)第12至13
    頁）；嗣於偵查中結證稱：我從今年（96年）9 月間開始在
    店裡工作，後來我就在該店內向甲○○買安非他命，每次買
    500 元或1,000 元，我是每天買，我1 天拿1 、2 次（見69
    61號卷第6 頁；2126號卷第13至14頁）；復又改稱：我施用
    的甲基安非他命是向甲○○拿的，從9 月份開始，500 元或
    1,000 元，拿了1 、2 次等語（見原審卷第48頁），其就向
    被告購買甲基安非他命之次數及金額，亦前後所述歧異，故
    亦難僅據證人蘇曉菁所述，即遽為被告交付甲基安非他命予
    蘇曉菁必係有償之認定。
  4.證人蘇麗莉及蘇曉菁分別施用之海洛因及甲基安非他命，固
    然均係由被告所提供，然尚難僅據渠2 人前後不一之供述，
    即為被告係有償提供之認定，既如上述，則基於被告之利益
    ，自應認被告提供海洛因及甲基安非他命予蘇麗莉及蘇曉菁
    ，乃係無償，並未收取任何對價。
  5.至被告無償提供予蘇麗莉及蘇曉菁施用之海洛因及甲基安非
    他命之次數為何，被告固於原審供稱，大約均1 、2 次（見
    原審卷第15頁、第30頁反面、第85頁反面），惟該無償提供
    之次數，被告既不確定，而證人蘇麗莉、蘇曉菁2 人亦未能
    明確陳述，則為被告利益計，自應做有利於被告之認定，本
    院因之認定被告各無償提供蘇麗莉海洛因，及蘇曉菁甲基安
    非之次數為各1 次。
  6.雖無確切證據證明被告有於前揭時、地，分別販賣海洛因及
    甲基安非他命予蘇麗莉及蘇曉菁之行為，惟其確有無償提供
    蘇麗莉及蘇曉菁各1 次之海洛因及甲基安非他命之轉讓犯行
    ，既經認明如上，則被告轉讓海洛因及甲基安非他命之犯行
    ，自應依法論科。
二、核被告所為，係犯毒品危害防制條例第10條第1 項、第2 項
    之施用第一、二級毒品罪；及同條例第8 條第1 項、第2 項
    之轉讓第一、二級毒品罪。被告持有第一、二級毒品後進而
    施用及轉讓，其持有之低度行為，各應為施用及轉讓之高度
    行為所吸收，故均不另論其持有第一、二級毒品罪。公訴意
    旨認被告前揭轉讓第一、二級毒品犯行為販賣行為，雖有未
    合，然因此二者社會基本事實同一，本院爰依法變更起訴法
    條。又被告持有、轉讓第一、二級毒品之數量，均未達行政
    院公告之轉讓持有毒品加重其刑之數量標準，併予敘明。被
    告所犯上開4 罪，犯意各別，行為互殊，應分論併罰。再被
    告於95年間，因竊盜案件，經屏東地院以95年度簡字第892
    號判處有期徒刑4 月確定，於96年5 月23日執行完畢，有上
    開臺灣高等法院被告前案紀錄表可參，其於有期徒刑執行完
    畢後，5 年以內故意再犯有期徒刑以上之本案4 罪，均為累
    犯，皆應依刑法第41條第1 項之規定，加重其刑。
三、原審就被告施用第一、二級毒品部分，認罪證明確，因而適
    用毒品危害防制條例第10條第1 項、第2 項、第18條第1 項
    前段，刑法第11條、第47條第1 項、第51條第5 款、第38條
    第1 項第2 款等規定，並審酌被告有多次施用毒品犯行，有
    上開被告前案紀錄表可查，竟再為本件施用毒品犯行，足見
    其不思悔改，自制力亦顯然不佳，惟考量被告於原審審理時
    即能坦承此部分之犯行，犯後態度良好，且其施用毒品行為
    於本質上係屬自我戕害行為，並未對社會造成直接而過鉅之
    損害，反社會性之程度應屬較低等一切情狀，分別就施用海
    洛因部分，量處有期徒刑1 年6 月，而就施用甲基安非他命
    部分，量處有期徒刑8 月。復敘明扣案第一級毒品海洛因18
    包（合計淨重2.16公克，空包裝總重5.00公克）、甲基安非
    他命18包（驗後總重6.735 公克），均應依毒品危害防制條
    例第18條第1 項前段規定，沒收銷燬之；而吸食器1 組，為
    被告所有，供其施用甲基安非他命犯罪之用，應依刑法第38
    條第1 項第2 款之規定宣告沒收。經核原判決此部分之認事
    用法，均無不合，量刑亦屬允當，被告上訴意旨認原判決量
    刑過重，指摘原判決此部分不當，為無理由，應予駁回。
四、又被告確有轉讓第一、二級毒品犯行，業如上述，原審就此
    部分，未予詳查，遽為被告無罪之判決，尚有未合。檢察官
    上訴意旨，指摘原判決此部分不當，為有理由，自應由本院
    將此部分無罪之諭知暨與前開被告施用第一、二級毒品定應
    執行刑部分，予以撤銷改判。爰審酌被告明知海洛因及甲基
    安非他命係屬毒品，有害人體健康，竟仍分別將之轉讓予蘇
    麗莉、蘇曉菁施用，所為實屬不該，惟念其於原審即已坦承
    犯行，且所轉讓之數量尚微等一切情狀，分別量處如主文第
    2 項所示之刑，並與前開上訴駁回施用第一、二級毒品部分
    所處之刑，定其應執行刑。又扣案之上開第一級毒品海洛因
    、甲基安非他命各18包，係被告所有（此業據被告於偵查中
    自承無訛，見6961號卷第7 頁），且係被告供自己施用之物
    ，已如前述，並無確切證據證明與本件被告轉讓第一、二級
    毒品之犯行有所關涉，自不得於此部分諭知沒收，附此敘明
    。
五、不另為無罪諭知部分：
  (一)公訴意旨另以：被告甲○○意圖營利，分別基於販賣第一級
    毒品海洛因、第二級毒品甲基安非他命之集合單一犯意，除
    上揭經論罪科刑之轉讓第一、二級毒品海洛因及甲基安非他
    命部分外，自96年9 月某日起，至同年10月27日19時止，在
    屏東縣東港鎮○○路279 號後方或店內，以500 元或1,000
    元之代價，售予蘇麗莉第一級毒品海洛因而得利，平均每日
    1 次。另自96年9 月某日起，至同年10月28日止，又在前開
    店內，以500 元或1,000 元之代價，售予蘇曉菁第二級毒品
    甲基安非他命而得利，平均每日1 、2 次，嗣經警於96年10
    月29日20時30分許，在屏東縣東港鎮○○路279 號查獲，並
    在該處1 樓櫃臺扣得其所有之海洛因18包，毛重共計6.3 公
    克、甲基安非他命21包，毛重共8.3 公克、夾鍵袋1 包，因
    認被告此部分涉犯毒品危害防制條例第4 條第1 項之販賣第
    一級毒品罪，及同條第2 項之販賣第二級毒品罪等語。
  (二)按犯罪事實應依證據認定之，無證據不得認定犯罪事實；又
    不能證明被告犯罪或其行為不罰者，應諭知無罪之判決，刑
    事訴訟法第154 條第2 項第301 條第1 項分別定有明文。
    次按，犯罪事實應依證據認定之，所謂證據，須適於為被告
    犯罪事實之證明者，始得採為斷罪資料；又認定犯罪事實所
    憑之證據，雖不以直接證據為限，間接證據亦包括在內；然
    而無論直接或間接證據，其為訴訟上之證明，須於通常一般
    之人均不致有所懷疑，而得確信其為真實之程度者，始得據
    為有罪之認定；又認定不利於被告之事實，須依積極證據，
    苟積極證據不足為不利於被告事實之認定時，即應為有利於
    被告之認定，更不必有何有利之證據，最高法院53年度臺上
    字第2750號、76年度臺上字第4986號、30年度上字第816 號
    判例亦可參照。
  (三)公訴意旨認被告此部分涉犯毒品危害防制條例第4 條第1 項
    之販賣第一級毒品罪，及同條第2 項之販賣第二級毒品罪，
    無非以證人蘇麗莉、蘇曉菁於偵查中之證述，為其主要論據
    。惟證人蘇麗莉、蘇曉菁之證據，固能證明渠等所施用海洛
    因及甲基安非他命係來自被告，然並不能據之即行推論該等
    毒品係渠2 人向被告購買之情，業如上述。至檢察官固又提
    出蘇麗莉及蘇曉菁2 人之尿液檢驗報告、扣案物品為證，然
    此亦僅能證明蘇麗莉及蘇曉菁確有施用毒品惡習，且為警查
    獲時，確實扣有該等物品，亦無從僅據該等證據方法，即為
    被告必有販賣海洛因及甲基安非他命等毒品予渠2 人之推論
    。再證人蘇曉菁縱除關於被告販賣毒品之供述外，另供述其
    藉由假結婚而入境臺灣地區之情節，然因此二者實係二事，
    故縱認蘇曉菁供述有關假結婚真入境之犯行為真，亦不得將
    之與其證述被告販賣毒品之事亦必為真，二者劃上等號，是
    依諸檢察官所提出之證據，實尚未能達於一般人均確信被告
    確有販賣海洛因及甲基安非他命犯行，而不致有所懷疑之程
    度。從而，揆諸上揭規定及說明，自應認被告此部分之犯行
    ，尚屬不能證明，本應為其無罪之諭知，惟因公訴意旨認此
    部分與前揭業經論罪科刑之轉讓第一、二級毒品部分，有集
    合犯之單純一罪關係，爰不另為無罪之諭知。
、被告經合法傳喚，無正當理由不到庭，爰不待其陳述，逕行
    判決。
據上論結，應依刑事訴訟法第368 條、第369 條第1 項前段、第
364 條、第299 條第1 項前段、第371 條、第300 條，毒品危害
防制條例第8 條第1 項、第2 項、第10條第1 項、第2 項、第18
條第1 項前段，刑法第11條、第47條第1 項、第38條第1 項第2
款、第51條第5 款、第9 款、第10款，判決如主文。
本案經檢察官張金塗到庭執行職務。
中    華    民    國    97    年    9     月    17    日
              刑事第一庭    審判長法  官  翁慶珍
                                  法  官  莊崑山
                                  法  官  徐美麗
以上正本證明與原本無異。
施用第二級毒品部分，不得上訴。
其餘如不服本判決應於收受本判決後10日內向本院提出上訴書狀
，其未敘述上訴理由者，並得於提起上訴後10日內向本院補提理
由書狀（均須按他造當事人之人數附繕本）「切勿逕送上級法院
」。
中    華    民    國    97    年    9     月    17    日
                                  書記官  賴梅琴
附錄本判決論罪科刑法條：
《毒品危害防制條例第8條》
轉讓第一級毒品者，處 1 年以上 7 年以下有期徒刑，得併科新
臺幣 1 百萬元以下罰金。
轉讓第二級毒品者，處 6 月以上 5 年以下有期徒刑，得併科新
臺幣 70 萬元以下罰金。
轉讓第三級毒品者，處 3 年以下有期徒刑，得併科新臺幣 30 萬
元以下罰金。
轉讓第四級毒品者，處 1 年以下有期徒刑，得併科新臺幣 10 萬
元以下罰金。
前四項之未遂犯罰之。
轉讓毒品達一定數量者，加重其刑至二分之一，其標準由行政院
定之。
《毒品危害防制條例第10條》
施用第一級毒品者，處 6 月以上 5 年以下有期徒刑。
施用第二級毒品者，處 3 年以下有期徒刑。


司法院資訊處製作；財團法人民間司法改革基金會備份。
